臺灣桃園地方法院刑事交通事件裁定　　　　　　　　九十一年度交聲字第四七七號
　　異　議　人
　　即受處分人　甲○○
右列異議人因違反交通管理處罰條例事件，對交通部公路總局新竹區監理所中壢監理
站九十一年十月一日所為處分（原處分案號：壢監裁字第裁五三－Ｄ０Ｚ一一三四八
四號）聲明異議，本院裁定如左：
    主  文
異議駁回。
    理  由
一、原處分意旨略以：異議人因於民國九十一年七月二十日發生車禍，車損人傷，又
    異議人因年邁受傷接受治療期間無暇修護受損機車照後鏡，詎料竟於九十一年七
    月二十二日遭舉發違反道路交通管理處罰條例第十六條第一項第二款擅自減少原
    規格設備，衡諸法理，若有未符，爰具狀聲明異議云云。
二、按「汽車有左列情形之一者，處罰汽車所有人新臺幣九百元以上一千八百元以下
    罰鍰：‧‧‧二、燈光‧‧‧照後鏡或其他設備不全，或擅自增、減、變更原有
    規格之設備，或損壞不予修復者‧‧‧」，為道路交通處罰條例第十六條第一項
    第二款所明文規定，又按「汽車：指在道路上不依軌道或電力架線而以原動機機
    行使之車輛（包括機器腳踏車）」，亦為道路交通安全規則第二條第一項第二款
    所明文規定。本件車號ＲＯＵ－四三八號輕型機車為異議人甲○○所有，為異議
    人所不爭執，而該機車於九十一年七月二十二日下午十四時二十九分行經桃園縣
    中壢市○○路即中壢火車站前，經執行中壢火車站交通疏導勤務之桃園縣警察局
    中壢交通分隊之警員林志中發現該車照後鏡均被拆除，而以照相機將之拍照存證
    ，再予填製桃園縣警察局桃警行交字第Ｄ０Ｚ一一三四八四號舉發違反道路交通
    管理事件通知單逕行舉發，並將該舉發通知單寄予異議人，異議人於九十一年九
    月九日至交通部公路總局新竹區監理所中壢監理站（以下簡稱原處分機關）填寫
    陳述單，經原處分機關於九十一年十月一日以壢監裁字第裁五三－Ｄ０Ｚ一一三
    四八四號違反道路交通管理事件裁決書處罰異議人罰鍰新臺幣九百元等情，為異
    議人於聲明異議中所不否認，且有前開違反道路交通管理事件通知單、裁決書及
    本院向舉發單位桃園縣警察局中壢交通分隊函調之舉發照片正本二張、林志中警
    員所製作之桃園縣警察局中壢交通分隊交通違規事件答辯報告書在卷可稽，堪認
    異議人所有之前開機車於九十一年七月二十二日下午十四時二十九分時許，行經
    前開舉發地點時確無裝置後照鏡無誤。異議人雖辯稱其因於九十一年七月二十日
    發生車禍，車損人傷，又因其年邁受傷接受治療期間無暇修護受損機車後視鏡云
    云，惟查：異議人所稱發生車禍之時間為九十一年七月二十日，距本件舉發時間
    九十一年七月二十二日已有二天之時間，又在桃園縣中壢市區找尋機車行並非難
    事，裝置照後鏡所需之時間亦甚短暫，實難認異議人無足夠之時間前去機車行裝
    置後照鏡，又依前開舉發照片所示，騎機車之人為年輕男子，顯非係異議人本人
    ，異議人將機車交由他人騎乘時，亦非不得請該人協助至機車行裝置照後鏡，異
    議人竟未於前開機車裝置好照後鏡之前，即任意將前開機車交由他人騎乘在道路
    上，其有前揭道路交通管理處罰條例第十六條第一項第二款規定之違規行為甚明
    ，再被告雖辯稱前開照後鏡係因車禍而損壞，惟經本院詳細觀察前開舉發照片，
    發現機車左邊裝置照後鏡之處，並無任何破損，足認該處之照後鏡應因係人為將
    之拆卸，而非車禍撞擊所造成，至於右邊裝置後照鏡處之塑膠車殼雖有稍微破損
    之情形，然該機車並無明顯之撞損痕跡，尚難遽認該照後鏡係因車禍外力所造成
    損壞，況前開道路交通管理處罰條例所規定應罰之情形尚包括照後鏡「不全」、
    「損壞不予修復」，故縱使異議人舉證證明為該處之照後鏡係車禍所造成，亦無
    解於其在車禍發生後第三天仍將前開機車交由他人行駛於道路上之違規責任。綜
    上所述，原處分機關援引前開規定，裁處異議人罰鍰新台幣九百元核無不合，異
    議人之異議為無理由，應予駁回。
據上論斷，應依道路交通管理處罰條例第八十七條第二項、道路交通案件處理辦法第
十九條，裁定如主文。
中      華      民      國    九十一    年      十      月    二十一    日
                                    臺灣桃園地方法院交通法庭
                                        法  官   林春鈴
右正本證明與原本無異。
如不服本裁定，應於裁定送達後五日內向本院提出抗告狀。
                                        書記官   江世亨
中      華      民      國    九十一    年      十      月    二十三    日
